臺灣彰化地方法院刑事判決　　　　　　　96年度易字第1349號
公　訴　人　臺灣彰化地方法院檢察署檢察官
被　　　告　乙○○
上列被告因詐欺案件，經檢察官提起公訴（九十六年度偵字第四
一九四號、第六0四四號），經本院裁定改依簡式程序審理，判
決如下：
    主  文
乙○○幫助意圖為自己不法之所有，以詐術使人將本人之物交付
，處有期徒刑肆月，如易科罰金，以新臺幣壹仟元折算壹日；減
為有期徒刑貳月，如易科罰金，以新臺幣壹仟元折算壹日。
　　犯罪事實
一、乙○○明知金融帳戶之存摺、提款卡係供自己使用之重要理
    財工具，關係個人財產、信用，且可預見存摺、提款卡及密
    碼如任意交予他人使用，極易被利用為與財產有關之犯罪工
    具，竟猶不顧他人可能遭受財產損害之危險，而基於縱若金
    融帳戶被利用作為詐欺取財，並不違背其本意之不確定幫助
    故意，於民國95年10月下旬某日，在彰化縣員林鎮員林火車
    站前，以新臺幣（下同）5000元為代價，將其開立在彰化縣
    員林郵局之帳戶（局號：0000000，帳號：0000000）之存摺
    、金融卡交予不詳姓名年籍之成年男子，再輾轉交由陳標倉
    等人（經臺灣苗栗地方法院檢察署偵查起訴）所組成之犯罪
    集團使用。該集團乃基於意圖為自己不法所有之犯意聯絡，
    由集團成員假稱「刑事組長黃建隆」以電話對在台南市○區
    ○○路之甲○○佯稱資料外洩，帳戶將遭凍結，致甲○○陷
    於錯誤，乃自95年11月9日下午3時20分許至同年月10日止，
    陸續依指示分5筆匯款至3個不同之帳戶共新台幣（下同）
    193萬元，其中有3筆金額為40萬元、24萬元、14萬元係匯入
    乙○○之上開帳戶內。嗣甲○○察覺有異，始報警循線查獲
    上情。
二、案經台中市警察局第三分局報告臺灣台中地方法院檢察署呈
    請臺灣高等法院台中分院檢察署，內政部警政署刑事警察局
    移送臺灣苗栗地方法院檢察署呈請臺灣高等法院檢察署均移
    轉臺灣彰化地方法院檢察署檢察官偵查起訴。
　  理    由
一、本件被告乙○○所犯係死刑、無期徒刑、最輕本刑為三年以
    上有期徒刑以外之罪，其於準備程序就前揭被訴事實為有罪
    之陳述，經受命法官告知簡式審判程序之旨，並聽取其與公
    訴人之意見後，本院認無不得或不宜改依簡式審判程序進行
    之處，爰依刑事訴訟法第二百七十三條之一第一項之規定，
    裁定本案由受命法官獨任進行簡式審判程序，合先敘明。
二、上揭犯罪事實，業據被告乙○○於本院審理中坦承不諱，並
    據證人即被害人甲○○於警詢中證述綦詳，復有以局號帳號
    查詢客戶基本資料、客戶歷史交易清單、臺灣中小企業銀行
    匯款申請書（匯款人證明欄）各1份、郵政國內匯款執據2份
    在卷可憑，足認被告之上開帳戶確係由詐欺集團使用作為向
    被害人詐欺取財及提領款項之用。又按金融帳戶為個人之理
    財工具，一般民眾皆可以存入最低開戶金額之方式自由申請
    開設金融帳戶，並無任何特殊之限制，且得同時在不同金融
    機構申請多數存款帳戶使用，並無借用他人帳戶使用之必要
    ；而金融存款帳戶，悠關存戶個人財產權益之保障，專屬性
    甚高，衡諸常理，若非與本人有密切關係者，不可能交付個
    人帳戶存摺及提款卡，縱有交付個人帳戶予他人使用之特殊
    情形，亦必會先行瞭解他人使用帳戶之目的始行提供。況以
    電話通知已中獎，然須先繳納手續費始得領取獎金或其他類
    似之不法詐騙份子，經常利用他人存款帳戶、提款卡以遂行
    犯行，類此案件在社會上層出不窮，亦屢經報章雜誌及其他
    新聞媒體再三披露，避免此等專屬性甚高之物品被不明人士
    利用為與財產有關之犯罪工具，亦為一般生活認知所應有之
    認識。綜上所述，被告提供存款帳戶存摺、提款卡、密碼予
    該真實姓名、年籍均不詳之成年人，幫助其遂行詐欺取財犯
    行，事證至為明確，被告犯行已堪認定。
四、按刑法上之幫助犯，係指以幫助之意思，對於正犯資以助力
    ，而未參與實施犯罪之行為者而言（最高法院四十九年臺上
    字第七七號判例參照）。查被告將前揭所申請之帳戶存摺、
    晶片卡及密碼，交付予他人作為犯詐欺取財之用，而向其收
    取前揭帳戶存摺、晶片卡之人，確由伊自行或提供予他人向
    被害人詐欺取財，被害人因而將存款匯出，旋遭人提領等節
    ，已如前述；是核被告黃雄所為，係犯刑法第三十條第一項
    前段、第三百三十九條第一項之幫助詐欺取財罪。又被告以
    幫助他人犯罪之意思，參與犯罪構成要件以外之行為，為幫
    助犯，應依刑法第三十條第二項之規定，按正犯之刑減輕之
    。爰審酌被告明知目前社會上以各種方式詐財之惡質歪風猖
    獗，令人防不勝防，復加以詐財者多借用人頭帳戶致警方追
    緝困難，詐欺事件層出不窮，手法日益翻新，竟甘願淪為提
    供自己之金融帳戶，以供他人逃避犯罪之查緝，破壞社會治
    安及有礙金融交易秩序，助長犯罪歪風，並增加追緝犯罪之
    困難，復造成被害人之上揭財產損失，惟被告已於審理中坦
    承犯行、深具悔意，其又無前科，年紀尚輕、社會經驗未足
    等一切情狀，量處如主文所示之刑，並諭知易科罰金之折算
    標準。再查，被告本件犯罪時間在96年4月24日以前，合於
    中華民國九十六年罪犯減刑條例所定減刑之條件，故應予減
    刑二分之一，並依刑法第四十一條第一項前段之規定，諭知
    易科罰金之折算標準。
據上論斷，應依刑事訴訟法第二百七十三條之一第一項、第二百
九十九條第一項前段，刑法第三十條第一項前段、第二項、第三
百三十九條第一項、第四十一條第一項前段，中華民國九十六年
罪犯減刑條例第二條第一項第三款、第七條、第九條，判決如主
文。
本案經檢察官陳茂榮到庭執行職務
中　　華　　民　　國　　96　　年　　11　　月　　 23 　日
                  刑事第三庭      法  官  吳俊螢
以上正本證明與原本無異。
如不服本判決，應於判決送達後10日內，向本院提出上訴書狀，
上訴書狀應「敘述具體上訴理由」，並按他造當事人之人數附繕
本。「切勿逕送上級法院」。
告訴人或被害人對於判決如有不服具備理由請求檢察官上訴者，
其上訴期間之計算係以檢察官收受判決正本之日期為準。
中　　華　　民　　國　　96　　年　　11　　月　　 23 　日
                                  書記官  林怡吟
附錄本判決論罪科刑法條：
刑法第三百三十九條第一項：
意圖為自己或第三人不法之所有，以詐術使人將本人或第三人之
物交付者，處五年以下有期徒刑、拘役或科或併科一千元以下罰
金。
刑法第三十條
幫助他人犯罪者，為從犯。雖他人不知幫助之情者，亦同。從犯
之處罰，得按正犯之刑減輕之。
